臺灣屏東地方法院刑事判決
            111年度訴字第219號
公  訴  人  臺灣屏東地方檢察署檢察官
被      告  鍾俊宏



選任辯護人  董晉良律師（法扶律師）
上列被告因違反毒品危害防制條例案件，經檢察官提起公訴（11
1年度偵字第1615、2951、3448號），本院判決如下：
    主    文
甲○○犯如附表一、二各編號「主文欄」所示之罪，各處如附表一
、二各編號「主文欄」所示之刑及沒收。就附表一部分，應執行
有期徒刑柒年。
    犯罪事實
一、甲○○明知甲基安非他命為毒品危害防制條例所管制之第二級
    毒品，亦為藥事法所列管之禁藥，不得非法販賣、轉讓，分
    別為下列犯行：
（一）意圖營利，基於販賣第二級毒品甲基安非他命之犯意，分
      別於如附表一各編號所示之時間、地點，以如附表一各編
      號所示之方式及價格，販賣甲基安非他命予如附表一各編
      號所示之人。
（二）基於轉讓禁藥之犯意，於附表二所示時間、地點，以附表
      二所示之方式、數量，無償轉讓禁藥甲基安非他命予附表
      二所示之曾俊傑。
二、案經屏東縣政府警察局移送臺灣屏東地方檢察署檢察官偵查
    起訴。
　　理    由
壹、程序部分
　　本判決以下所援引被告甲○○（下稱被告）以外之人之供述證
    據，被告及其辯護人於本院準備程序時均表示同意其證據能
    力（本院卷第81頁），復於本院審理時逐項調查後，均未於
    言詞辯論終結前聲明異議，本院審酌該等供述證據作成時外
    在情況及條件，核無違法取證或其他瑕疵，均有證據能力。
貳、實體部分
一、認定犯罪事實所憑之證據及理由：
（一）前開犯罪事實，業據被告於偵查及本院審理中迭次坦承不
      諱，核與證人即購毒者邱政賢、李泊楷及亦為受讓禁藥者
      之曾俊傑於警詢及偵訊時、證人即李泊楷女友林姮蓉於警
      詢時之證述相符；復有被告持用之門號0000000000號與上
      開購毒者聯繫之通訊監察譯文在卷可稽；並有扣案之甲基
      安非他命1包（毛重17.12公克）、被告持用之三星牌行動
      電話1支（無SIM卡）等物扣案為憑，足認被告上開任意性
      自白核與事實相符，堪信為真實。
（二）又販賣毒品行為之處罰基礎，主要在於行為人將持有之毒
      品讓與他人使之擴散，並取得對價，所著重者厥為讓與與
      對價之意涵上；倘於有償讓與他人之初，即係出於營利之
      意思，並已著手實行，其以高於購入原價出售者，固為販
      賣行為，設若因故不得不以原價或低於原價讓與他人時，
      亦屬販賣行為；必也始終無營利意思，而以原價或低於原
      價有償讓與他人，始得以轉讓罪論處。又所謂營利之意圖
      ，即犯罪之目的，原則上不以發生特定結果為必要，是不
      以實際從中得利為必要（最高法院104 年度台上字第379
      、435 號判決意旨參照）。另按我國法令對販賣毒品者臨
      以嚴刑，惟毒品仍無法禁絕，其原因實乃販賣毒品存有巨
      額之利潤可圖，故販賣毒品者，如非為巨額利潤，必不冒
      此重刑之險，是以有償販賣毒品者，除非另有反證證明其
      出於非圖利之意思而為，概皆可認其係出於營利之意而為
      （最高法院87年度台上字第3164號、93年度台上字第1651
      號判決意旨參照）。查被告所犯本案如附表一各編號所示
      之各次販賣甲基安非他命犯行，均為有償行為，核與一般
      販賣毒品一手交錢一手交貨之交易型態無殊，客觀上已該
      當於毒品販賣之實行，佐以販賣毒品屬重罪，衡情販毒者
      取得毒品之成本與售出之價格應存在相當之價差，是被告
      自甘承受重典完成如附表一各編號所示之各次交易，並收
      受價金，其主觀上有藉此等交易從中取利之意圖，要無疑
      義。
（三）綜上所述，本件事證明確，被告如附表一、二所示犯行均
      足認定，應依法論科。
二、論罪科刑
（一）按甲基安非他命係政府明令公告禁止使用之毒害藥品，為
      藥事法第22條第1項第1款所稱之禁藥，亦屬依毒品危害防
      制條例第2條第2項第2款公告列管之第二級毒品，且併屬
      管制藥品管理條例第3條第2項列管之第二級管制藥品。當
      甲基安非他命不合於管制藥品列管之要件者（即不具備阻
      卻違法事由），自屬兼具第二級毒品與禁藥之性質。其非
      法轉讓者，藥事法第83條第1項及毒品危害防制條例第8條
      第2項、第6項皆設有處罰規定，屬於同一犯罪行為而同時
      有2種法律可資處罰之法規競合情形。行為人轉讓甲基安
      非他命（未達法定應加重其刑之一定數量）予成年男子，
      同時該當藥事法第83條第1項轉讓禁藥罪及毒品危害防制
      條例第8條第2項轉讓第二級毒品罪之構成要件，因轉讓禁
      藥罪之法定刑為7年以下有期徒刑，得併科新臺幣5千萬元
      以下罰金，較轉讓第二級毒品罪之法定刑6月以上5年以下
      有期徒刑，得併科新臺幣70萬元以下罰金為重，故應依重
      法優於輕法之原則，擇較重之轉讓禁藥罪論處（最高法院
      刑事大法庭109年度台上大字第1089號裁定意旨參照）。
      查證人曾俊傑於警詢、偵訊時均證稱：「我與被告於民國
      110年10月28日約在大樹藥局，被告說有吃剩的甲基安非
      他命，要的話給我一點點，不用錢」等語，此外本件並無
      證據足認被告如附表二所轉讓之甲基安非他命數量達行政
      院所公告加重其刑之標準，且受讓人曾俊傑又非未成年人
      或懷胎婦女，不合毒品危害防制條例第8條第6項、第9條
      加重其刑之規定，應依重法優於輕法之法理，優先適用藥
      事法第83條第1項轉讓禁藥罪處斷。
（二）核被告就如附表一各編號所為，均係犯毒品危害防制條例
      第4條第2項之販賣第二級毒品罪；如附表二所為，係犯藥
      事法第83條第1項之轉讓禁藥罪。起訴書就被告如附表二
      所示之轉讓甲基安非他命犯行，認應適用毒品危害防制條
      例第8條第2項之轉讓第二級毒品罪，容有未洽，已如前述
      ，嗣經本院於準備程序及審理時，均諭知被告此部分另構
      成藥事法第83條第1項之轉讓禁藥罪（本院卷第80、100頁
      ），核其應適用法條與原起訴法條二者之基本社會事實同
      一，爰依法變更起訴法條。又被告就附表一各編號為販賣
      而持有第二級毒品之低度行為，均為販賣之高度行為所吸
      收，不另論罪。
（三）被告所犯如附表一、二所示之7罪間，犯意各別、行為互
      殊，應予分論併罰。
（四）加重及減輕其刑之說明：
    1.被告前因施用第二級毒品案件，經本院判決判處有期徒刑
      5月確定，嗣於110年5月28日易科罰金執行完畢等情，有
      臺灣高等法院被告前案紀錄表在卷可查（本院卷第31頁）
      ，其受有期徒刑執行完畢後，5年以內故意再犯本案有期
      徒刑以上之罪，為累犯。復參以司法院釋字第775號解釋
      意旨，審酌甫因施用第二級毒品罪執行完畢，竟於短時間
      內再犯販賣第二級毒品罪及轉讓禁藥罪，堪認具有特別惡
      性及對刑罰反應力薄弱之情形，應論以累犯，並依刑法第
      47條第1項規定，加重其刑（依裁判書類簡化原則，爰不
      於主文諭知「累犯」）。
    2.犯第4條至第8條之罪於偵查及歷次審判中均自白者，減輕
      其刑，毒品危害防制條例第17條第2項定有明文；又行為
      人轉讓甲基安非他命（未達法定應加重其刑之一定數量）
      予成年人（非孕婦），依重法優於輕法之原則，擇較重之
      藥事法第83條第1項轉讓禁藥罪論處，如行為人於偵查及
      歷次審判中均自白，仍有毒品危害防制條例第17條第2項
      自白減輕其刑之適用（最高法院109年度台上大字第4243
      號刑事裁定意旨參照）。經查，被告就附表一、二所示販
      賣第二級毒品罪及轉讓禁藥罪，均於偵查及本院審理時自
      白犯行，已如前述，應分別依毒品危害防制條例第17條第
      2項之規定，減輕其刑。
    3.至被告之辯護人就本案販賣第二級毒品罪及轉讓禁藥罪部
      分，請求再依刑法第59條酌減其刑等語。本院審酌被告販
      賣對象達3人、次數6次，另轉讓1次，顯已非單獨、偶然
      協助之情，且被告甫因施用毒品遭查獲後，旋即再犯本件
      販賣、轉讓甲基安非他命犯行，難認有何顯可憫恕之原因
      ，亦無客觀上更無足以引起一般同情之情形，不符合刑法
      第59條所規定之要件，自無從依刑法第59條規定酌減其刑
      ，併此敘明。
（五）爰以行為人之責任為基礎，審酌被告漠視法令禁制，而為
      前述之販賣、轉讓甲基安非他命等犯行，助長施用毒品惡
      習，戕害國民身心健康甚鉅，已對社會秩序造成危險，當
      不宜輕縱；並衡酌被告販賣、轉讓甲基安非他命之數量及
      販賣所得等犯罪情節；兼衡被告已坦承全部犯行之犯後態
      度，及自述其有乙級執照、做配線工程、現在港務局做台
      電外包，與母親、妻子及成年女兒同住之生活狀況，高職
      畢業之智識程度（本院卷第111頁），及其自述因兒子於1
      08年往生後心情低落始又接觸毒品，復因友人邱政賢等人
      拜託，始礙於人情而為本案販賣、轉讓甲基安非他命之犯
      罪動機（本院卷第45、110-111頁）等一切情狀，分別量
      處如附表一、二主文欄所示之刑。又被告以類似方法為相
      同犯罪多次時，如以實質累加之方式定應執行刑，則處罰
      之刑度顯將超過其行為之不法內涵，而違反罪責原則；又
      考量因生命有限，刑罰對被告造成之痛苦程度，係隨刑度
      增加而生加乘效果，而非以等比方式增加，故以隨罪數增
      加遞減其刑罰之方式，當即足以評價被告行為之不法性之
      法理（即多數犯罪責任遞減原則），爰以前揭多數犯罪責
      任遞減原則，就被告所犯如附表一所示之6罪，定其應執
      行之刑如主文所示。
三、沒收之說明
（一）扣案之甲基安非他命：
    1.按查獲之第一、二級毒品及專供製造或施用第一、二級毒
      品之器具，不問屬於犯罪行為人與否，均沒收銷燬之，毒
      品危害防制條例第18條第1項前段定有明文。
    2.查扣案之晶體1包（含包裝袋1個，毛重17.12公克）經警
      以聯華生技毒品簡易快速篩檢試劑檢驗後，呈第二級毒品
      甲基安非他命陽性反應等情，有屏東縣政府警察局查獲毒
      品危害防制條例案初步檢驗報告單及聯華生技毒品簡易快
      速篩檢試劑檢驗單、檢驗結果照片附卷可查（109年度偵
      字第1615號卷［下稱偵一卷］第29-30、41、44頁），可知
      該扣案之晶體1包為甲基安非他命，又該扣案之甲基安非
      他命被告自承均係其於最末次即附表一編號3販賣第二級
      毒品犯行所剩餘之物（本院卷第44頁），揆諸前揭規定，
      應與無可析離之包裝袋1個，一併依毒品危害防制條例第1
      8條第1項前段規定，在被告最末次（即附表一編號3）之
      販賣第二級毒品罪主文項下宣告沒收銷燬。至上開毒品耗
      損部分既已滅失，則不另為沒收銷燬。
（二）犯罪工具：
　　1.按供犯罪所用、犯罪預備之物或犯罪所生之物，屬於犯罪
      行為人者，得沒收之。但有特別規定者，依其規定，刑法
      第38條第2項定有明文。又犯第4條至第9條、第12條、第1
      3條或第14條第1項、第2項之罪者，其供犯罪所用之物，
      不問屬於犯罪行為人與否，均沒收之，毒品危害防制條例
      第19條第1項定有明文。
　　2.查被告就如附表一各編號所示之販賣第二級毒品、附表二
      所示之轉讓禁藥犯行，均係使用扣案之行動電話1支與證
      人邱政賢、曾俊傑、李泊楷聯繫乙節，業據被告於本院訊
      問時自承在卷（本院卷第44頁），並有前揭通訊監察譯文
      在卷可查，應分別依毒品危害防制條例第19條第1項、刑
      法第38條第2項前段之規定，在被告所犯各該次販賣第二
      級毒品罪及轉讓禁藥罪之主文項下，宣告沒收。至被告本
      案犯行所使用之門號0000000000號SIM卡，雖未據扣案，
      然因缺乏證據可資證明該SIM卡現仍存在，且價值不高，
      欠缺刑法上之重要性，爰不宣告沒收、追徵。
（三）犯罪所得：
　　1.犯罪所得，屬於犯罪行為人者，沒收之。前項之沒收，於
      全部或一部不能沒收或不宜執行沒收時，追徵其價額，刑
      法第38條之1第1項、第3項定有明文。
    2.查被告如附表一各編號所示之販賣第二級毒品所得均已收
      受等情，業據被告於本院訊問時自承在卷（本院卷第45頁
      ），且未扣案，均應依前揭規定，在被告所犯如附表一各
      編號所示之各罪主文項下宣告沒收，於全部或一部不能沒
      收或不宜執行沒收時，追徵其價額。
據上論斷，依刑事訴訟法第299條第1項前段、第300條，判決如
主文。
本案經檢察官周亞蒨提起公訴，檢察官王光傑到庭執行職務。
中　　華　　民　　國　　111 　年　　7 　　月　　21　　日
                  刑事第四庭    審判長法　官　黃柏霖
                                      法  官  李宛臻
                                      法  官  林敬超
以上正本證明與原本無異。
如不服本判決應於收受判決後20日內向本院提出上訴書狀，並應敘述具體理由；其未敘述上訴理由者，應於上訴期間屆滿後20日內向本院補提理由書（均須按他造當事人之人數附繕本）「切勿逕送上級法院」。　　　　　　　　　　　　　　　　　　　
中　　華　　民　　國　　111 　年　　7 　　月　　21　　日
                                      書記官  呂靜雯
附錄本件判決引用之法條：
毒品危害防制條例第4條
製造、運輸、販賣第二級毒品者，處死刑或無期徒刑；處無期徒
刑者，得併科新臺幣3千萬元以下罰金。
製造、運輸、販賣第二級毒品者，處無期徒刑或10年以上有期徒
刑，得併科新臺幣1千5百萬元以下罰金。
製造、運輸、販賣第三級毒品者，處7年以上有期徒刑，得併科
新臺幣1千萬元以下罰金。
製造、運輸、販賣第四級毒品者，處5年以上12年以下有期徒刑
，得併科新臺幣5百萬元以下罰金。
製造、運輸、販賣專供製造或施用毒品之器具者，處1年以上7年
以下有期徒刑，得併科新臺幣1百50萬元以下罰金。
前五項之未遂犯罰之。
藥事法第83條
明知為偽藥或禁藥，而販賣、供應、調劑、運送、寄藏、牙保、
轉讓或意圖販賣而陳列者，處 7 年以下有期徒刑，得併科新臺
幣 5 千萬元以下罰金。
犯前項之罪，因而致人於死者，處 7 年以上有期徒刑，得併科
新臺幣 1 億元以下罰金；致重傷者，處 3 年以上 12 年以下有
期徒刑，得併科新臺幣 7 千 5 百萬元以下罰金。
因過失犯第 1 項之罪者，處 2 年以下有期徒刑、拘役或科新臺
幣 5 百萬元以下罰金。
第 1 項之未遂犯罰之。
【附表一：販賣第二級毒品罪部分】
編號 犯罪事實（含犯罪之時、地、毒品種類、價格、方式及購毒者） 主文（含宣告刑及沒收） 備註 1 邱政賢於110年10月1日20時28分許，先與甲○○所持用之門號0000000000號行動電話聯絡並約定毒品交易。甲○○遂於同日20時38分許，在甲○○位於屏東縣萬巒鄉民和路35號住處之後門，以1,000元之代價，販賣第二級毒品甲基安非他命予邱政賢，並收受其所交付之1,000元。 甲○○犯販賣第二級毒品罪，處有期徒刑伍年貳月。扣案之行動電話壹支沒收；未扣案之犯罪所得新臺幣壹仟元沒收，於全部或一部不能沒收或不宜執行沒收時，追徵其價額。 即起訴書附表編號1  2 邱政賢於110年10月21日18時14分許，先與甲○○所持用之門號0000000000號行動電話聯絡並約定毒品交易。甲○○遂於同日18時22分許，在甲○○上址住處之廚房，以1,000元之代價，販賣第二級毒品甲基安非他命予邱政賢，並收受其所交付之1,000元。 甲○○犯販賣第二級毒品罪，處有期徒刑伍年貳月。扣案之行動電話壹支沒收；未扣案之犯罪所得新臺幣壹仟元沒收，於全部或一部不能沒收或不宜執行沒收時，追徵其價額。 即起訴書附表編號2 3 邱政賢於110年11月19日18時39分許，先與甲○○所持用之門號0000000000號行動電話聯絡並約定毒品交易。甲○○遂於同日18時39分許，在甲○○上址住處之後門，以1,000元之代價，販賣第二級毒品甲基安非他命予邱政賢，並收受其所交付之1,000元。 甲○○犯販賣第二級毒品罪，處有期徒刑伍年貳月。扣案之甲基安非他命壹包（含包裝袋壹個，毛重拾柒點壹貳公克）沒收銷燬；扣案之行動電話壹支沒收；未扣案之犯罪所得新臺幣壹仟元沒收，於全部或一部不能沒收或不宜執行沒收時，追徵其價額。 即起訴書附表編號3 4 曾俊傑於110年9月30日18時1分至33分許，先與甲○○所持用之門號0000000000號行動電話聯絡並約定毒品交易。甲○○遂於同日稍晚之某時，在址設屏東縣○○鄉○○路00○00號「大樹藥局」前，以1,000元之代價，販賣第二級毒品甲基安非他命予曾俊傑，並收受其所交付之1,000元。 甲○○犯販賣第二級毒品罪，處有期徒刑伍年貳月。扣案之行動電話壹支沒收；未扣案之犯罪所得新臺幣壹仟元沒收，於全部或一部不能沒收或不宜執行沒收時，追徵其價額。 即起訴書附表編號4 5 李泊鍇於110年9月27日19時4分許，先與甲○○所持用之門號0000000000號行動電話聯絡並約定毒品交易。甲○○遂於同日19時5分許，在甲○○上址住處外，以1,000元之代價，販賣第二級毒品甲基安非他命予李泊鍇，並收受其所交付之1,000元。 甲○○犯販賣第二級毒品罪，處有期徒刑伍年貳月。扣案之行動電話壹支沒收；未扣案之犯罪所得新臺幣壹仟元沒收，於全部或一部不能沒收或不宜執行沒收時，追徵其價額。 即起訴書附表編號6 6 李泊鍇於110年11月8日18時25分許，先與甲○○所持用之門號0000000000號行動電話聯絡並約定毒品交易。甲○○遂於同日18時55分許，在址設屏東縣○○鄉○○路00號之「第一銀行」附近，以1,000元之代價，販賣第二級毒品甲基安非他命予李泊鍇，並收受其所交付之1,000元。 甲○○犯販賣第二級毒品罪，處有期徒刑伍年貳月。扣案之行動電話壹支沒收；未扣案之犯罪所得新臺幣壹仟元沒收，於全部或一部不能沒收或不宜執行沒收時，追徵其價額。 即起訴書附表編號7 
【附表二：轉讓禁藥罪部分】
編號 犯罪事實（含犯罪之時、地、毒品種類、方式及受讓者） 主文（含宣告刑及沒收） 備註 1 曾俊傑於110年10月28日17時30分許，先與甲○○所持用之門號0000000000號行動電話聯絡。甲○○遂於同日稍晚之某時，在前揭「大樹藥局」前（起訴書附表編號5誤載為屏東縣○○鄉○○路00號部分，應予更正），無償轉讓數量不詳、僅供施用1至2次之第二級毒品甲基安非他命予曾俊傑（無證據足認淨重達10公克以上）。 甲○○犯轉讓禁藥罪，處有期徒刑肆月。扣案之行動電話壹支沒收。 即起訴書附表編號5